臺灣彰化地方法院刑事判決
111年度原訴字第30號
公  訴  人  臺灣彰化地方檢察署檢察官 
被      告  莊子峰




指定辯護人  本院公設辯護人陳志忠
上列被告因加重詐欺等案件，經檢察官提起公訴（111年度少連
偵緝字第10號），被告於本院準備程序中，就被訴事實為有罪之
陳述，經合議庭裁定改由受命法官獨任進行簡式審判程序，本院
判決如下：
    主          文
乙○○犯三人以上共同冒用公務員名義詐欺取財罪，處有期徒刑壹
年肆月。未扣案之犯罪所得新臺幣肆仟元沒收，於全部或一部不
能沒收或不宜執行沒收時，追徵其價額。
    犯罪事實及理由
一、本件係經被告乙○○於準備程序進行中就被訴事實為有罪之陳
    述，而經本院合議庭裁定以簡式審判程序審理，則依刑事訴
    訟法第273條之2、同法第159條第2項之規定，不適用傳聞法
    則有關限制證據能力之相關規定；並得依同法第310條之2準
    用同法第454條之規定製作略式判決書，僅需記載犯罪事實
    、證據名稱及應適用之法條，並得以簡略方式為之，合先敘
    明。
二、犯罪事實：乙○○於民國110年4月27日前不久之某時許，加入
    黃盛晏、許志盛及綽號「GO」、「頑皮豹」等真實姓名年籍
    不詳等人組成之詐欺取財犯罪組織，乙○○復邀約李婉愉加入
    前開犯罪組織擔任車手工作（乙○○涉犯組織犯罪條例部分，
    業經臺灣臺中地方檢察署檢察官另案起訴），李婉愉之友人
    即少年劉○育亦隨之加入該詐欺集團。乙○○、黃盛晏、李婉
    愉（前2人涉加重詐欺等罪嫌部分，業經本院以110年度訴字
    912號判決）、少年劉○育（業經警方移由本院少年法庭審理
    ）、許志盛（另由臺灣南投地方檢察署偵辦中）及「GO」等
    詐欺集團成員即共同意圖為自己或他人不法之所有，基於3
    人以上假冒公務員名義詐欺取財及隱匿詐欺犯罪所得之洗錢
    犯意聯絡，由該集團內不詳成員於110年4月27日上午8時許
    ，撥打甲○○○之電話，自稱「陳警官」與「林主任」，向甲○
    ○○謊稱其涉嫌販毒及洗錢等犯罪，要其將帳戶內之「黑錢」
    交給法院云云，甲○○○誤信為真，乃將其郵局帳戶內之存款
    新臺幣（下同）27萬元領出後，連同身上之現金1萬9,000元
    一併裝入紙袋。李婉愉及少年劉○育隨即依乙○○及「GO」之
    指示，前往甲○○○之住處附近等候，並於同日下午3時許，在
    彰化縣花壇鄉長昇街20巷口，由李婉愉出面向甲○○○自稱係
    「林主任」所指派之人，而向甲○○○收取現金共28萬9,000元
    ，同行之少年劉○育則在附近擔任把風之工作。李婉愉及少
    年劉○育收取贓款後，即依乙○○之指示，搭乘車牌號碼000-0
    000號計程車至南投縣○里鎮○○路00○0號即鯉魚潭風景區停車
    場，將贓款交付予依許志盛之指示、駕駛車牌號碼000-0000
    號自小客車前來之黃盛晏。黃盛晏取得贓款後，於同日傍晚
    5時至6時許，在南投縣埔里鎮育英街與南安路路口之橋樑上
    ，交付予許志盛，乙○○因而獲得4,000元之報酬。
三、前項犯罪事實，有下列證據可資為佐：
  ㈠被告乙○○於本院準備程序及審理時之自白。
  ㈡證人即共犯黃盛宴、李婉愉於另案本院準備程序時之證述。
　㈢證人即共犯少年劉○育於警詢及偵查時證述。
　㈣證人即告訴人甲○○○；證人黃啟倉、許志盛於警詢時之證述。
　㈤指認犯罪嫌疑人紀錄表、監視器錄影畫面翻拍照片、中華郵
    政存摺封面及內頁交易明細影本、受(處)理案件證明單、車
    輛詳細資料報表、GOOGLE位址圖、員警職務報告。　　
四、論罪科刑部分：
  ㈠核被告所為，係犯刑法第339條之4第1項第1款、第2款之三人
    以上共同冒用公務員名義詐欺取財罪及洗錢防制法第14條第
    1項之洗錢罪。
  ㈡被告就所犯之三人以上共同冒用公務員名義詐欺取財及洗錢
    罪等罪間，為想像競合犯，依刑法第55條規定，從一重論以
    三人以上共同冒用公務員名義詐欺取財罪。
  ㈢被告與黃盛宴、許志盛、李婉愉、少年劉○育、真實姓名年籍
    不詳綽號「GO」、「頑皮豹」及其所屬詐騙集團成員就上開
    所示犯行，有犯意聯絡及行為分擔，為共同正犯。
　㈣被告為本案犯行時，係年滿20歲之成年人，且其亦知悉同案
    少年劉○育為未成年人，業據被告自承明確，是其與少年劉○
    育共同實施犯罪，應依兒童及少年福利與權益保障法第112
    條第1項前段加重其刑。
  ㈤洗錢防制法第16條第2項固規定：「犯前2條之罪，在偵查或
    審判中自白者，減輕其刑」；然被告於本案既從一重之刑法
    第339條之4第1項第2款加重詐欺取財罪處斷，自無從再適用
    上開條項規定減刑（但於量刑時一併審酌），併此敘明。
  ㈥爰以行為人之責任為基礎，審酌詐欺集團猖獗多時，而詐騙
    行為非但對於社會秩序及廣大民眾財產法益之侵害甚鉅，更
    使社會上人與人彼此間信任感蕩然無存，動輒聽聞公家機關
    、銀行或友人之來電，時而誤為係詐欺集團，人人惶恐不安
    ，嚴重危害交易秩序與社會治安。被告正值青壯年，不思以
    己身之力，以正當途徑，獲取所需，竟參與三人以上共同詐
    欺取財之詐欺集團，以有組織、縝密分工之方式詐欺取財，
    且負責擔任「收水」之工作，造成告訴人甲○○○受有財產上
    或精神上之損害，亦使偵查犯罪機關事後追查贓款及詐欺集
    團主謀成員之困難，而使詐欺集團更加氾濫，助長原已猖獗
    之詐騙歪風，被告所為對於社會治安之危害程度不容小覷，
    自應嚴予非難。復考量被告並非擔任集團內核心角色，犯後
    坦承犯行，及迄今尚未與告訴人達成和解賠償告訴人所受損
    害；再衡以告訴人所受之損害，暨被告自陳國中肄業之智識
    程度、未婚無子、入監前在做板模工、臨時工之生活狀況（
    見本院卷第67頁）等一切情狀，量處如主文所示之刑，以示
    懲儆。
五、沒收部分：被告擔任詐欺集團收水之工作，自承：本案領取
    之報酬為4千元等語（見少連偵字第22號卷第115頁反面、本
    院卷第66頁），上開犯罪所得，雖未扣案，仍應依刑法第38
    條之1第1項前段宣告沒收，於全部或一部不能沒收或不宜執
    行沒收時，依同法條第3項規定，追徵其價額。
六、據上論斷，應依刑事訴訟法第273條之1第1項、第299條第1
    項前段、第310條之2、第454條第1項，判決如主文。
本案經檢察官何蕙君提起公訴，檢察官詹雅萍到庭執行職務。
中　　華　　民　　國　　111 　年　　12　　月　　6 　　日
                  刑事第七庭    法      官  林于捷
以上正本證明與原本無異。
如不服本判決應於收受判決後20日內向本院提出上訴書狀，並應
敘述具體理由。其未敘述上訴理由者，應於上訴期間屆滿後20日
內向本院補提理由書( 均須按他造當事人之人數附繕本) 「切勿
逕送上級法院」。
告訴人或被害人對於判決如有不服具備理由請求檢察官上訴者，
其上訴期間之計算係以檢察官收受判決正本之日期為準。
中　　華　　民　　國　　111 　年　　12　　月　　6 　　日
                                書  記  官  林佩萱 
附錄本案論罪科刑法條：
中華民國刑法第339條之4
犯第339條詐欺罪而有下列情形之一者，處1年以上7年以下有期
徒刑，得併科1百萬元以下罰金：
一、冒用政府機關或公務員名義犯之。
二、三人以上共同犯之。
三、以廣播電視、電子通訊、網際網路或其他媒體等傳播工具，
    對公眾散布而犯之。
前項之未遂犯罰之。

洗錢防制法第14條
有第二條各款所列洗錢行為者，處7年以下有期徒刑，併科新臺
幣5百萬元以下罰金。
前項之未遂犯罰之。
前二項情形，不得科以超過其特定犯罪所定最重本刑之刑。